【裁判字號】    97,訴,1606
【裁判日期】    980317
【裁判案由】    侵權行為損害賠償
【裁判全文】
臺灣臺南地方法院民事裁定              97年度訴字第1606號
原      告  巳○○
上列原告與被告卯○○等51人間請求侵權行為損害賠償事件，本
院裁定如下：
    主    文
原告應於收受本裁定之日起七日內，就其主張如附表所示之侵權
事實，關於附表所列被告之不法侵害行為、故意或過失之主觀意
思，及原告因侵權所受之具體損害，暨其二者具有相當因果關係
等事實提出證據，並就請求金額新臺幣伍佰萬元部分列明細目及
金額計算方式。
    理    由
一、按民法第184條第1項前項規定侵權行為以故意或過失不法侵
    害他人之權利為成立要件，故主張對造應負侵權行為責任者
    ，應就對造之有故意或過失負舉證責任（最高法院58年台上
    字第1421號判例及82年度台上字第267號裁判意旨可參）。
    又按就侵權行為言，被害人應就行為人因故意或過失，不法
    侵害其權利之事實負舉證責任，此與債務不履行以由債務人
    證明免責事由者，有所不同，最高法院70年度台上字第2550
    號裁判參照。再按當事人主張有利於己之事實者，就其事實
    有舉證之責任，民事訴訟法第277條前段定有明文。是民事
    訴訟如係由原告主張權利者，應先由原告負舉證之責，若原
    告先不能舉證，以證實自己主張之事實為真實，則被告就其
    抗辯事實即令不能舉證，或其所舉證據尚有疵累，亦應駁回
    原告之請求（最高法院17年上字第917號判例可參）。
二、本件原告起訴主張附表所列之被告不法侵害其權利（原告主
    張之侵權事實詳如附表所載），致其受有損害，爰提起本訴
    等語，並聲明請求判決：(一)附表所列之被告曾佐治等51人應
    共同連帶給付原告新臺幣（下同）500萬元及自起訴狀繕本
    送達被告之翌日起至清償日止，依民法計算之利息。(二)被告
    應共同於報紙上以相同版面刊登誹謗原告名譽之相反事實（
    即還原真相之報導），並於報紙頭版以黑字明顯標題刊登道
    歉啟事。經查，原告起訴主張遭被告不法侵害其權利而受有
    損害，揆諸首揭說明，原告自應就其主張如附表所示之侵權
    事實，關於附表所列被告之不法侵害行為、故意或過失之主
    觀意思，及原告因侵權所受之具體損害，暨其二者具有相當
    因果關係等事實負有舉證之責任，惟原告起訴狀中並未檢附
    任何證據，以供本院審酌；又原告起訴請求金額500萬元之
    部分，亦未說明此請求之項目及計算方式為何，爰裁定命原
    告於收受本裁定之日起七日內，補正如主文所示之事項。
中    華    民    國    98    年    3    月    17     日
                  民事第三庭    審判長法  官  高榮宏
                                      法  官  張季芬
                                      法  官  黃聖涵
以上正本證明與原本無異。
本裁定不得抗告。
中    華    民    國    98    年    3     月    17    日
                                      書記官  朱小萍
 附表
┌──┬──────────┬────────────────────┐
│編號│被告                │原告主張之侵權事實                      │
├──┼──────────┼────────────────────┤
│一  │高雄市警察局        │一、左列被告高雄市警察局、洪勝、曾佐治│
│    │洪勝              │    、呂世央、黃○○、Ｂ○○於91年3月18 │
│    │曾佐治              │    日分別為高雄市警察局局長、苓雅分局局│
│    │呂世央              │    長、福德派出所所長、警員，上述五人教│
│    │潘煜峰              │    唆原告之鄰居甲○○攻擊原告，俟原告實│
│    │Ｂ○○              │    施正當防衛反擊後，被告甲○○即佯稱受│
│    │                    │    傷並前往國軍高雄總醫院驗傷，由該院之│
│    │                    │    眼科醫師辰○○出具不實之驗傷診斷書，│
│    │                    │    進而持該不實之驗傷診斷書於同日上午6 │
│    │                    │    時20 分前往福德派出所誣告原告傷害， │
│    │                    │    使被告呂世央未依刑事訴訟法第71條之1 │
│    │                    │    第1項所規定之正當法律程序，率領警消 │
│    │                    │    二十餘名，毀損原告位於高雄市○○○路│
│    │                    │    62巷40弄4之4號5樓之住所鐵、木門、傢 │
│    │                    │    具，及律師事務所內之辦公用品，非法逮│
│    │                    │    捕原告。                            │
│    │                    │二、被告呂世央於進行非法逮捕之同時，並召│
│    │                    │    開記者會，利用不實之事實誹謗被告，使│
│    │                    │    國內十餘家報社報導此不實之消息，損害│
│    │                    │    原告之名譽。所屬機關高雄市警察局亦應│
│    │                    │    負連帶賠償責任。                    │
├──┼──────────┼────────────────────┤
│二  │高雄市消防局        │左列被告於91年3月18日上午，毀損原告住所 │
│    │亥○○              │鐵、木門、傢具，及律師事務所內之辦公用品│
│    │乙○○              │。                                      │
│    │天○○              │                                        │
├──┼──────────┼────────────────────┤
│三  │台灣時報（股）公司  │一、左列被告報社及記者明知被告呂世央提供│
│    │台灣日報（股）公司  │    之文書為不實之消息，卻仍加以刊登，將│
│    │中華日報（股）公司  │    原告對非法逮捕之警消人員所施之正當防│
│    │聯合報（股）公司    │    衛，形容成原告為攻擊性之精神病患，左│
│    │Ｄ○○○（股）公司  │    列被告等上述作為係為配合被告警方之不│
│    │臺灣新生報（股）公司│    法逮捕，按民法第185條，應就原告名譽 │
│    │自由時報（股）公司  │    被侵害之事負連帶賠償責任。          │
│    │中國時報（股）公司  │二、對中央日報（股）公司及其記者寅○○僅│
│    │台灣新聞報（股）公司│    列於被告，但未明確說明其侵權行為事實│
│    │庚○○○            │    。                                  │
│    │中央日報（股）公司  │                                        │
│    │申○○              │                                        │
│    │辛○○              │                                        │
│    │地○○              │                                        │
│    │蔡正諺              │                                        │
│    │午○○              │                                        │
│    │未○○              │                                        │
│    │Ｃ○○              │                                        │
│    │宇○○              │                                        │
│    │彭弈峰              │                                        │
│    │宙○○              │                                        │
│    │戌○○              │                                        │
│    │壬○○              │                                        │
│    │丁○○              │                                        │
│    │癸○○              │                                        │
│    │Ｆ○○              │                                        │
│    │己○○              │                                        │
│    │寅○○              │                                        │
│    │                    │                                        │
├──┼──────────┼────────────────────┤
│四  │卯○○              │左列被告等5人為警方所佈署之線民，常騷擾 │
│    │子○○              │原告、破壞原告所有之汽車。91年3月間被告 │
│    │戊○○              │甲○○先不法攻擊原告，俟原告實施正當防衛│
│    │Ａ○○              │反擊後，被告甲○○即佯稱受傷並前往國軍高│
│    │甲○○              │雄總醫院驗傷，由該院之眼科醫師辰○○出具│
│    │                    │不實之驗傷診斷書，進而持該不實之驗傷診斷│
│    │                    │書於同日上午6時20分前往福德派出所誣告原 │
│    │                    │告傷害，並使媒體大幅報導此不實之新聞，侵│
│    │                    │害原告之名譽，按民法第185條，應就原告名 │
│    │                    │譽被侵害之事負連帶賠償責任。            │
├──┼──────────┼────────────────────┤
│五  │玄○○              │左列被告於87年8月15日至11月14日、88年8月│
│    │丑○○              │7日至11月6日依警方、報社、記者之不實資料│
│    │Ｅ○○              │，妨害自由、偽造文書、誹謗原告。        │
│    │酉○○              │                                        │
├──┼──────────┼────────────────────┤
│六  │國軍高雄總醫院      │一、國軍高雄總醫院眼科醫師辰○○製作不實│
│    │辰○○              │    驗傷診斷證明書供被告甲○○誣告原告，│
│    │李台名              │    國軍高雄總醫院亦應負連帶賠償責任。  │
│    │                    │二、對李台名僅列於被告，但未明確說明其侵│
│    │                    │    權行為事實。                        │
├──┼──────────┼────────────────────┤
│七  │丙○○              │僅列名於起訴狀，並未說明侵權事實及理由  │
└──┴──────────┴────────────────────┘


司法院資訊處製作；財團法人民間司法改革基金會備份。
